臺灣高等法院臺中分院刑事判決　　　　96年度上易字第1241號
上　訴　人　台灣臺中地方法院檢察署檢察官
被　　　告　甲○○
　　　　　　　　　　現另案在台灣台中監獄執行中
上列上訴人因被告業務侵占等案件，不服臺灣臺中地方法院96年
度易字第2541號中華民國96年5月29日第一審判決（起訴案號：
臺灣臺中地方法院檢察署95年度偵字第15168號），提起上訴，
本院判決如下：
    主    文
原判決撤銷。
甲○○意圖為自己不法之所有，而侵占對於業務上所持有之物，
累犯，處有期徒刑玖月，減為有期徒刑肆月又拾伍日，如易科罰
金，以銀元參佰元即新臺幣玖佰元折算壹日。
    犯罪事實
一、甲○○前於民國84年間因犯偽造有價證券及違反動產擔保交
    易法案件，經法院各判處有期徒刑3年及3月，應執行有期徒
    刑3年2月確定，於87年7月23日縮短刑期執行完畢。復於91
    年間因犯偽造文書罪，經法院判處有期徒刑5月確定，並於
    93年6月15日易科罰金執行完畢。詎不知悔改，於94年間某
    日起，在永烽公司擔任業務代表職務，負責媒介汽車貸款等
    業務，為從事業務之人，竟意圖為自己不法之所有，於94
    年間，利用客戶林大清向車商何世文購車，委託其向和潤企
    業股份有限公司（下稱和潤公司）辦理汽車貸款之機會，以
    不知情之賴福奏（另經檢察官為不起訴處分）所有之臺灣中
    小企業銀行潭子分行帳號00000000000帳戶作為匯款帳戶，
    俟和潤公司同意核撥貸款43萬元並匯入前揭帳戶後，即委託
    賴福奏將前揭款項全數領出，並將前揭款項易持有為己有而
    侵占入己，用以支付先前積欠之私人債務，而未交予貸款人
    林大清，致生損害於和潤公司及林大清。甲○○私自挪用前
    揭款項後，為支付林大清同額款項，遂意圖為自己不法之所
    有，於94年9月27日，利用協助客戶楊永欽向和潤公司辦理
    汽車貸款36萬元之機會，擅自以何世文之郵局帳號
    00000000000000帳戶作為匯款帳戶，充作楊永欽之受款帳戶
    ，並向和潤公司佯報該不實事項，致和潤公司陷於錯誤，而
    同意貸款，並核撥36萬元匯入前揭帳戶，甲○○得逞後，另
    再補貼現金7萬元予何世文，用以支付前揭私自挪用之貸款
    43萬元，致和潤公司受有損害。嗣因和潤公司查覺有異，循
    線查知上情。
二、案經和潤公司代表人丙○○訴請臺灣臺中地方法院檢察署檢
    察官偵查起訴。
    理    由
一、上揭犯罪事實，迭據被告甲○○於偵查、原審及本院審理中
    坦承不諱，核與告訴代理人張凌峰於偵查中之指訴情節相符
    ，且有和潤企業撥款同意書2紙、分期付款申請書（A/R）1
    紙、車商撥款基本資料表1紙、撥款確認一覽表1紙、汽車分
    期受託對保約定書1紙、對保事項服務準則1紙、簽名樣式1
    紙、服務契約1紙及協議書1紙等在卷可稽，堪信被告之自白
    與事實相符。本件事證明確，被告犯行堪予認定。
二、被告行為後，刑法於94年2月2日修正公布，並於95年7月1
    日施行。按行為後法律有變更者，適用行為時之法律。但行
    為後之法律有利於行為人者，適用最有利於行為人之法律，
    現行刑法第2條第1項定有明文。有關本案新舊法比較如下：
  (一)刑法第33條第5款關於罰金刑之規定，由「罰金：銀元1元以
    上」，修正為「罰金：新臺幣1000元以上，以百元計算之」
    ，本案刑法第336條第2項關於罰金刑部分，經比較新、舊法
    結果，應適用被告行為時法即修正前刑法第 33條第5款之規
    定較有利於行為人。
  (二)刑法第41條第1項前段，於 95年7月1日刑法修正公布實行前
    ，原規定「犯最重本刑為 5年以下有期徒刑以下之刑之罪，
    而受 6個月以下有期徒刑或拘役之宣告，因身體、教育、職
    業、家庭之關係或其他正當事由，執行顯有困難者，得以銀
    元300元(即新台幣900元）折算1日，易科罰金」，而修正公
    布施行之刑法第41條第1項前段則規定：「犯最重本刑為5年
    以下有期徒刑以下之刑之罪，而受 6個月以下有期徒刑或拘
    役之宣告，得以新台幣1000元、2000元、3000元折算 1日，
    易科罰金」，比較新舊法規定，以修正公布施行前之易科罰
    金折算標準較有利於行為人。
  (三)刑法第55條牽連犯之規定業經修正刪除，刪除後數行為將予
    分論併罰，而數罪併罰之結果較論以牽連犯裁判上一罪之情
    形為重。經比較新舊法結果，以修正前舊法之規定有利於被
    告，自應適用行為時即舊法之規定，即應依牽連犯之規定論
    處。
  (四)又刑法第47條累犯之規定，亦經修正，新法係將累犯之成立
    ，限於故意再犯者，此雖非犯罪構成要件之變更，但顯已影
    響行為人刑罰之法律效果，自屬法律有變更，依刑法第2條
    第1項規定，綜合比較新、舊法結果，仍應適用被告之行為
    時法律，即依修正前刑法論究之。
三、核被告甲○○所為，係犯刑法第336條第2項之業務侵占罪及
    同法第339條第1項詐欺取財罪。被告甲○○犯業務侵占罪
    後，為支付林大清同額款項，遂於94年9月27日，利用協助
    客戶楊永欽向和潤公司辦理汽車貸款36萬元之機會，擅自以
    何世文之郵局帳號00000000000000帳戶作為匯款帳戶，充作
    楊永欽之受款帳戶，並向和潤公司佯報該不實事項，致和潤
    公司陷於錯誤，而交付36萬元，係犯詐欺取財罪，檢察官認
    被告係犯刑法第336條第2項之業務侵占罪，因兩者社會基本
    事實同一，起訴法條尚有未洽，應予變更。被告所犯上開2
    罪，有方法、目的之牽連關係，應依修正前刑法第55條規定
    ，從較重之業務侵占罪處斷。被告前於84年間因犯偽造有價
    證券及違反動產擔保交易法案件，經法院各判處有期徒刑3
    年及3月，應執行有期徒刑3年2月確定，於87年7月23日縮短
    刑期執行完畢。復於91 年間因犯偽造文書罪，經法院判處
    有期徒刑5月確定，並於93年6月15日易科罰金執行完畢，有
    臺灣臺中地方法院檢察署刑案資料查註紀錄表及台灣高等法
    院被告全國前案紀錄表附卷可參，其於有期徒刑執行完畢5
    年以內再犯本件有期徒刑以上之本罪，為累犯，應依修正前
    刑法第47條規定加重其刑。
四、原審對被告論罪科刑，固非無據，惟被告所犯詐欺取財罪部
    分犯行，原審遽予論以業務侵占罪，於法不合。檢察官提起
    上訴加以指摘，為有理由，應由本院予以撤銷改判。爰審酌
    被告之素行、智識、及其係從事業務之人，因一時貪念而犯
    本件侵占、詐欺罪，造成告訴人受有36萬元之損失，被告犯
    後坦承犯行，頗有悔意，雖與告訴人成立調解，惟迄未賠償
    告訴人上開金錢損害（見原審卷宗第21頁）等一切情狀，量
    處如主文第2項所示之刑，以示懲儆。
五、為紀念解除戒嚴20週年，予罪犯更新向善之機，所制定之中
    華民國96 年罪犯減刑條例業於96年7月16日生效實施，被告
    犯罪時間在中華民國96年4月24日以前，所犯之罪合於減刑
    條件，應依上開減刑條例，減其刑期2分之1，以啟自新。又
    按「犯最重本刑為5年以下有期徒刑以下之刑之罪，依本條
    例規定減為6月以下有期徒刑、拘役者，應於為減刑裁判時
    ，併諭知易科罰金折算之標準」，中華民國96年罪犯減刑條
    例第9條定有明文，查本件被告所犯之罪，經減刑為有期徒
    刑4月又15日，揆諸前揭法文意旨，自應由本院於為減刑裁
    判時，併依修正前刑法第41條第1項規定，諭知易科罰金折
    算之標準。
據上論斷，應依刑事訴訟法第369條第1項前段、第364條、第299
條第1項前段、第300條，刑法第2條第1項前段、刑法第336條第2
項、第339條第1項、修正前刑法第55條、第47條、第41條第1項
前段，罰金罰鍰提高標準條例第1條前段、修正前罰金罰鍰提高
標準條例第2條，中華民國96年罪犯減刑條例第2條第1項第3款、
第7條、第9條，判決如主文。
本案經檢察官乙○○到庭執行職務。
中　　華　　民　　國　　96　　年　　7　　月　　31　　日
            刑事第七庭  審判長法　官　林　榮　龍
                              法　官　張  惠　立
                              法　官　鄭　永　玉
上列正本證明與原本無異。
不得上訴。
                              書記官　　瑞　芳
中　　華　　民　　國　　96　　年　　8 　　月　　1 　　日
